【裁判字號】    92,重訴,31
【裁判日期】    921218
【裁判案由】    違反槍砲彈藥刀械管制條例
【裁判全文】
臺灣臺北地方法院刑事判決                          九十二年度重訴字第三一號
    公  訴  人  臺灣臺北地方法院檢察署檢察官
    被      告  甲○○  男  二.
    選任辯護人  丙○○律師
右列被告因違反槍砲彈藥刀械管制條例案件，經檢察官提起公訴（九十二年度偵字第
一六二七一號），本院判決如左：
    主  文
甲○○未經許可，持有可發射子彈具有殺傷力之改造手槍，累犯，處有期徒刑壹年貳
月，併科罰金新臺幣萬元，罰金如易服勞役，以銀元佰元（即新臺幣玖佰元）折
算壹日，扣案之改造手槍（含彈匣壹個，槍枝管制編號0000000000號，臺
灣臺北地方法院檢察署九十二年度青保管字第四七九號扣押物品清單所載）壹枝沒收
；又未經許可，製造爆裂物，累犯，處有期徒刑柒年陸月，併科罰金新臺幣伍萬元，
罰金如易服勞役，以銀元佰元（即新臺幣玖佰元）折算壹日，扣案如附表一所示之
物均沒收。應執行有期徒刑捌年貳月，併科罰金新臺幣陸萬元，罰金如易服勞役，以
銀元佰元（即新臺幣玖佰元）折算壹日，扣案之改造手槍（含彈匣壹個，槍枝管制
編號0000000000號，臺灣臺北地方法院檢察署九十二年度青保管字第四七
九號扣押物品清單所載）壹枝及如附表一所示之物均沒收。
    事  實
一、甲○○前於民國九十年間，因竊盜案件，經臺灣屏東地方法院以九十年度易字第
    三一四號判決處有期徒刑三月確定，於九十年六月二十二日易科罰金執行完畢。
    詎仍不知悔悟，明知未取得許可不得持有手槍、製造爆裂物，竟：
  (一)於九十二年三月間，在屏東縣萬巒大橋下，拾得他人棄置無主之具有殺傷力、仿
    科特廠MKIV/SER IES七○型半自動手槍之玩具改造手槍乙枝（含彈匣一個，槍枝
    管制編號0000000000號，臺灣臺北地方法院檢察署九十二年度青保管
    字第四七九號扣押物品清單所載）後，未經許可而持有之。
  (二)復因家中經濟環境不佳，需款孔急，欲自行製作具殺傷力之爆裂物出售賺取利潤
    ，更於九十二年七月二日上午十二時十四分許、九十二年七月四日上午十時五十
    分許，在屏東縣潮州鎮之「藍語生活網」網咖店內，以電腦連接「ｅ世代百貨跳
    蚤市場」（網址：888138.com.tw）及「台灣俱樂部」（網址：www.twclub.com.
     tw）等網頁，分別以「whitestar」及「太白金星」等化名，刊登「爆破器材廉
    售」之廣告，並留下電子郵件信箱（網址：whitestar666666@yahoo.com.tw）供
    有意者聯絡，然隨為員警察覺而按址聯絡，甲○○不知事跡敗露，竟表示欲以新
    台幣三萬元代價售予「無線電遙控引爆裝置」一枚，而與誘捕員警商妥買賣。甲
    ○○遂於九十二年七月十四日，在屏東縣萬巒鄉○○村○○路三四之六號住處，
    以其所有、附表一所示之工具製造具殺傷力之爆裂物一枚：彈體先以裝飾聖誕樹
    用燈泡，取下外玻璃、放入鎢絲，製成雷管，後由資源回收場取得之鋼管，置入
    由鞭炮內取得之黑色火藥、及前開雷管，復以市售汽車遙控器及自製鬆發詭雷（
    以髮夾鑰匙圈為插銷、電線連接外盒開啟處）作為開關，待啟動開關後，即可利
    用鎢絲燃燒產生之高熱引燃鋼管內火藥，產生爆炸。嗣甲○○攜帶前開玩具手槍
    ，依約於九十二年七月二十一日下午六時許，先將前開製成之爆裂物攜帶藏放於
    臺北市○○○路三號臺北火車站地下一樓南區置物櫃內，然至火車站內與佯裝警
    員會面後即為查獲，並扣得甲○○隨身攜帶、其所持有之前開玩具改造手槍一支
    、前開爆裂物一枚（後經員警擊解碎裂）、遙控器一個（附表一(七)所示）；再循
    線至屏東縣萬巒鄉○○村○○路三四之六號居處，搜索扣得甲○○所有、供製造
    爆裂物所用如附表一編號(一)至(六)所示之物，與非供本案犯罪所用、附表二所示之
    物。
二、案經臺北市政府警察局刑事警察大隊報請臺灣臺北地方法院檢察署檢察官偵查起
    訴。
    理  由
一、訊據被告甲○○就於前揭(一)時地拾獲前開玩具手槍一枝，復於前揭(二)時地於網際
    網路上刊登出售爆裂物、與員警達成買賣協議、自行製作扣案爆裂物後，攜至約
    定地點為警查獲等事實，於本院審理時均坦承不諱，然辯護人仍為被告辯稱：被
    告就拾獲之手槍、自行製作之爆裂物，均無法知悉具有「殺傷力」云云。經查，
    上開事實除據被告自承無訛外，並：
  (一)持有玩具手槍之部分：
    1.有扣案玩具手槍一枝足堪相佐；
    2.將扣案手槍送內政部警政署刑事警察局鑑驗，經該局以性能檢驗法、動能測試
      法鑑定，認：該槍枝（槍枝管制編號：0000000000）係仿柯特廠MK
      IV/SERIES'七○型半自動手槍製造之玩具手槍，槍管已經暢通、塑膠材質，機
      械性能良好，經裝填六釐米、○‧八八克彈頭子彈後，以測試儀測試發射速度
      ，具每平方公分一九一‧七二焦耳，具有殺傷力等情，有該局九十二年九月十
      六日刑鑑字第○九二○一四一○六三號鑑驗通知書（見偵查卷第九八至一○一
      頁）附卷可參，故被告持有具殺傷力改造手槍之事實，堪以認定。
    3.辯護人雖辯稱：被告不知有殺傷力云云。惟被告已經自承：該手槍係為「防身
      」之用等語，是其撿拾目的即以槍枝具有「殺傷力」為前提；且以扣案槍枝具
      相當之重量等情，輔以被告之當兵經驗，豈有不知該槍枝具有殺傷力之理？辯
      護人為被告所為前開辯護，為不可採。
  (二)製造爆裂物之部分：
    1.有扣案之爆裂物一枚可資相佐；
    2.而將該爆裂物送內政部警政署刑事警察局鑑定，經該局以燃燒試驗法、呈色試
      驗法、氣相層析質譜分析法、紅外線光譜分析法、掃瞄式電子顯微鏡Ｘ—射線
      能譜分析法、水砲擊解法鑑驗，認：本件爆裂物為遙控鬆發雙重開關之詭雷鋼
      管爆裂物，結構為以長約二二公分、寬約十五公分、高七公分之圍棋木盒為容
      器，內有二根長約十八公分、直徑六公分、厚約○‧二公分之鋼管，各填塞煙
      火類火藥約二五二公克與二八五公克；並以市售之十二伏特汽車遙控器為開關
      ，遙控引爆利用聖誕燈泡製作之自製雷管（填塞煙火類火藥約一公克），再導
      爆二枚鋼管炸彈；除遙控引爆開關外，另用二只微動開關作為鬆發詭雷開關，
      由電源與發火物各拉一線路，一端連結到由髮夾、鑰匙圈製成之插銷，另一端
      連結到置放於圍棋盒開啟處之微動開關，當插銷拔起、打開圍棋盒，即使二只
      微動開關彈開行程通路，引爆雷管產生爆炸；其內鋼管及雷管內火藥經化驗，
      檢出碳、鋁粉、硫粉、氯酸鉀、硝酸鉀等成分，係煙火類火藥；故無論遙控或
      鬆發開關，利用遙控或打開圍棋盒均能產生爆炸，具殺傷力等情，有該局九十
      二年十月七日刑偵五字第○九二○一九一四五五號、九十二年九月十八日刑鑑
      字第○九二○一四五二六三號、九月三十日刑鑑字第○九二○一五二三○七號
      鑑驗通知書（見偵查卷第一一三頁）附卷可據；
    3.並有如附表一所示之筆記本、聖誕燈、電烙鐵、剪線鉗尖嘴鉗、十字起子、起
      子組等扣案可佐；且有被告刊登廣告之網頁資料（見偵查卷第八、九、十一至
      十三頁），可認被告確實於「ｅ世代百貨跳蚤市場」網頁以whitestar化名，
      刊登「爆破器材廉售」廣告、於「Twclub臺灣俱樂部」網頁以「太白金星」化
      名，刊登「軍事迷的最愛爆破器材廉售」之廣告，且留下whitestar666666@ya
      hoo.com.tw為聯絡依據乙節。故被告係於員警聯絡前即有製造具殺傷力爆裂物
      之犯意，且實際為製造之行為等事實，亦足堪認定。
    4.辯護人雖為被告辯護稱：不知有殺傷力云云。惟被告於初次偵查中即已自承：
      爆裂物爆裂程度係根據要求之「摧毀汽車底盤目的」而製作等語明確（見偵查
      卷第二二頁背面），且於警訊中亦供稱：事前即曾經於家中工作台上測試等語
      （見偵查卷第五十一頁），復扣案被告所有之筆記簿影本（見偵查卷第六六至
      七十頁）中更載明：自九十二年三月十五日至五月二十五日之雷管測試與製作
      測試、失敗原因等情，則被告就製成品之爆裂程度有相當之掌握能力，是被告
      就其製作完成之爆裂物係能爆裂物品而具殺傷力等情，知之甚稔，被告目的更
      係為爆裂他物而製作，辯護人此部分辯護，亦無足採。
  (三)綜上所述，本件事證明確，被告犯行洵堪認定，應予依法論科。
二、核被告之行為係違反槍砲彈藥刀械管制條例第十一條第四項之持有改造手槍罪、
    第七條第一項之製造爆裂物罪及同條例第七條第五項、第一項之販賣爆裂物未遂
    罪。被告所犯之製造爆裂物罪、販賣爆裂物未遂罪間，有方法結果之牽連關係，
    依刑法第五十五條之規定，應從一情節較重之製造爆裂物罪處斷。公訴意旨雖未
    敘及被告另涉之販賣爆裂物未遂罪罪名，惟此與起訴部分有牽連犯之裁判上一罪
    關係，業如上述，基於審判不可分之原則，本院應併予審究，且因此既僅就起訴
    之犯罪事實增加罪名，自無庸為變更起訴法條之諭知，合併說明（最高法院八十
    八年度台上字第二二八二號刑事判決參照）。被告所犯上開持有改造手槍罪、製
    造爆裂物罪二罪間，犯意個別，行為互殊，應分論併罰。又查被告前於九十年間
    ，因竊盜案件，經臺灣屏東地方法院以九十年度易字第三一四號判決處有期徒刑
    三月確定，於九十年六月二十二日易科罰金執行完畢等情，有臺灣高等法院被告
    全國前案紀錄表附卷可按，未滿五年，再犯本件有期徒刑以上之罪，為累犯，除
    法定本刑死刑、無期徒刑部分，依法不得加重外，應依刑法第四十七條規定加重
    其刑。爰審酌被告年輕力壯、有正常之謀生能力，不思上進，竟因經濟壓力即出
    此下策，然犯罪後已經坦承部分犯行，雖持有手槍，惟尚未裝填子彈；其製造爆
    裂物之過程、結果對公共危險影響至鉅，幸本件爆裂物於尚未引爆前即經查獲、
    擊碎，並未實際造成生命、身體、財物之損害，並衡量被告其餘之犯罪之動機、
    目的、犯罪時所受之刺激、犯罪之手段、犯人之生活狀況、品行、智識程度、犯
    罪所生之危險或損害、犯罪後之態度等一切情狀，就其所犯二罪分別量處如主文
    所示，併科罰金部分，均諭知易服勞役之折算標準；並合併定應執行之刑。末查
    扣案前開具殺傷力玩具手槍一枝，依槍砲彈藥刀械管制條例第五條之規定，非經
    許可不得持有，屬違禁物，應依刑法第三十八條第一項第一款宣告沒收；而扣案
    如附表一所示之物，係被告所有，且係供犯罪所用之物，業據被告供承在卷，依
    刑法第三十八條第一項第二款宣告沒收。至扣案之爆裂物已經員警擊解碎裂、喪
    失效能，已非屬違禁物，另附表二所示之物，雖為被告所有但並未使用、預備供
    製造爆裂物之用，不予宣告沒收，公訴人聲請沒收尚有誤會。
據上論斷，應依刑事訴訟法第二百九十九條第一項前段，槍砲彈藥刀械管制條例第七
條第一項、第五項、第十一條第四項，刑法第十一條前段、第五十五條、第三十八條
第一項第一款、第二款、第四十二條第二項前段、第四十七條、第五十一條第五款、
第七款、第九款、第十款，罰金罰鍰提高標準條例第二條，現行法規所定貨幣單位折
算新臺幣條例第二條，判決如主文。
本案經檢察官乙○○到庭執行職務
中      華      民      國    九十二    年     十二     月     十八     日
                             臺灣臺北地方法院刑事第六庭
                                 審判長法  官  李英勇
                                       法  官  曾正龍
                                       法  官  郭惠玲
如不服本判決，應於判決送達後十日內，向本院提出上訴狀。
右正本證明與原本無異。
中      華      民      國    九十二    年     十二     月    二十二    日
                                       書記官  鄭雅文
附錄本案論罪科刑法條全文：
槍砲彈藥刀械管制條例第七條
未經許可，製造、販賣或運輸火砲、肩射武器、機關槍、衝鋒槍、卡柄槍、自動步槍
、普通步槍、馬槍、手槍或各類砲彈、炸彈、爆裂物者，處死刑、無期徒刑或七年以
上有期徒刑；處徒刑者，併科新台幣三千萬元以下罰金。
未經許可，轉讓、出租或出借前項所列槍砲、彈藥者，處無期徒刑或五年以上有期徒
刑，併科新台幣一千萬元以下罰金。
意圖供自己或他人犯罪之用，而犯前二項之罪者，處死刑或無期徒刑；處徒刑者，併
科新台幣五千萬元以下罰金。
未經許可，持有、寄藏或意圖販賣而陳列第一項所列槍砲、彈藥者，處五年以上有期
徒刑，併科新台幣一千萬元以下罰金。
第一項至第三項之未遂犯罰之。
槍砲彈藥刀械管制條例第十一條
未經許可，製造、販賣或運輸第四條第一項第一款所稱其他可發射金屬或子彈具有殺
傷力之各式槍砲者，處五年以上有期徒刑，併科新臺幣一千萬元以下罰金。
未經許可，轉讓、出租或出借前項所列槍砲者，處三年以上十年以下有期徒刑，併科
新臺幣七百萬元以下罰金。
意圖供自己或他人犯罪之用，而犯前二項之罪者，處無期徒刑或七年以上有期徒刑，
併科新臺幣一千萬元以下罰金。
未經許可，持有、寄藏或意圖販賣而陳列第一項所列槍砲者，處一年以上七年以下有
期徒刑，併科新臺幣七百萬元以下罰金。
第一項至第三項之未遂犯罰之。
附表一：
(一)、筆記本壹本
(二)、聖誕燈壹組。
(三)、電烙鐵貳支。
(四)、剪線鉗支。
(五)、十字起子壹支。
(六)、起子組壹組。
(七)、汽車遙控器壹個（放置於臺灣臺北地方法院檢察署九十二年度綠保管字第二九四
    ○號贓證物品內）。
附表二：
(一)、電源供應器壹部。
(二)、歐姆電表壹個。
(三)、尖嘴鉗壹支。
(四)、磁簧開關壹組。


司法院資訊處製作；財團法人民間司法改革基金會備份。
